臺灣高等法院高雄分院刑事判決　　　　　　　　　　九十年度交上訴字第一八號
　　上　訴　人
　　即　被　告　甲○○
　　選任辯護人　曾慶雲
右上訴人因公共危險案件，不服臺灣高雄地方法院九十年度交訴字第一四三號中華民
國九十年九月二十八日第一審判決（起訴案號：臺灣高雄地方法院檢察署九十年度偵
字第一四一八二號），提起上訴，本院判決如左：
      主      文
原判決關於駕車肇事致人受傷而逃逸罪部分及定執行刑均撤銷。
甲○○駕駛動力交通工具肇事，致人受傷而逃逸，處有期徒刑捌月。
      事      實
一、甲○○於民國九十年二月二十二日下午，在高雄縣大寮鄉某市場內飲用米酒摻保
    力達後，血內酒精濃度已甚高，因受酒精之影響，障礙度升高、駕駛能力變壞，
    已不能安全駕駛動力交通工具，竟於同日下午八時十餘分許，猶酒醉後貿然駕駛
    車牌號碼ＪＵ－一０五六號自用小客車，沿高雄縣大寮鄉○○○路由北往南行駛
    ，其本應注意汽車行駛時，駕駛人應注意車前狀況，並隨時採取必要之安全措施
    ，而依當時情況，亦無不能注意之情事，於同日下午八時三十分許行經高雄縣大
    寮鄉○○○路與仁德路口時，因酒醉，且疏未注意車前狀況，竟追撞前方由乙○
    ○所駕駛車號ＷＳ－０五七九自用小貨車（乙○○當時因紅燈駕車停於路口，等
    待綠燈通行），致乙○○由車內駕駛座彈到車後座，因而受有背部挫傷、左上臂
    挫瘀傷三乘三公分及左小腿挫瘀傷二乘二公分之傷害（以上服用酒類不能安全駕
    駛動力交通工具而駕駛及過失傷害罪，業經原審判決確定）。甲○○在肇事後，
    未下車查看乙○○之受傷情形，竟另行起意，基於駕駛車輛肇事後逃逸之故意，
    旋即駕駛該部自小客車逃離現場，途中再擦撞二部小客車（未致人受傷），迄撞
    及高雄縣大寮鄉○○○路三八一巷口處路邊電線桿方才停止（已距離肇事現場一
    、二公里）。經警將受傷昏迷之甲○○送醫急救，並抽取血液檢驗其酒精成份結
    果，吐氣所含酒精成份高達每公升二點０一毫克（ＭＧ／Ｌ）（即血液酒精濃度
    測試值四０二點九三ＭＧ／ＤＬ）。
二、案經乙○○訴由高雄縣警察局林園分局移送臺灣高雄地方法院檢察署檢察官偵查
    起訴。
      理      由
一、訊據上訴人即被告甲○○固然承認有於前揭時地服用酒類而駕駛汽車，並疏於注
    意撞及乙○○所駕汽車而使乙○○受傷等情不諱，惟矢口否認有肇事逃逸情事，
    辯稱：我撞到乙○○之汽車後即昏迷不知，我沒有駕車逃逸云云。經查：
（一）被告前揭犯罪事實，已經告訴人乙○○於警訊、原審及本院調查中指訴明確，
      並有告訴人之驗傷診斷書、道路交通事故調查報告表、告訴人小貨車受損照片
      、聖若瑟醫院之被告血液酒精成份之檢驗報告單及高雄縣警察局舉發被告違反
      道路交通管理事件通知單各一份在卷可憑。被告有酒後駕車過失追撞乙○○之
      自用小貨車，致乙○○受傷及未下車查看乙○○之傷勢而駕車逃離之行為，甚
      為明確。
（二）被告雖辯稱：我撞到乙○○之汽車後即昏迷不知，並沒有駕車逃逸之行為，汽
      車為何會撞到電線桿，我均不知情云云，並提出驗傷診斷書為證。然告訴人乙
      ○○於本院調查時供稱：「當日我在鳳林路上停下來等紅綠燈的時候，被告突
      然開車從我車後撞我，我的車子就闖紅燈往前跑，當時我的人也被彈到後座去
      ，當我在幾秒鐘反應過來，我看到我的車子還在跑而且快要撞到檳榔攤，我就
      趕快到前座去踩煞車，當時也看到被告的車子從我車旁繼續跑過去，我立刻下
      車，剛好旁邊有人開車過來，告訴我要幫我追被告，後來，那人回來告訴我說
      不用追了，因為他發現被告已經撞到電線桿了」「就我從外觀來看，被告撞了
      我以後，是很正常在開車，他的行進方向是很正常，因為我看當時他車子都是
      正常的開在道路上」。證人即於案發時至現場處理之警員曾國忠於本院調查時
      亦結證稱：被告撞電線桿車子翻覆的地點距離乙○○車子被追撞的地點有一千
      二百公尺遠，被告車子於撞電線桿之前，還有擦撞到一位小姐車後的保險桿及
      擦撞到一位先生車子的後視鏡，被告肇事後所經路段，均是直行的道路，並沒
      有彎道，被告撞到乙○○後，如果昏迷，沒有辦法再駕駛一千二百公尺那麼長
      的距離等語（以上供詞均見本院九十年十二月二十五日訊問筆錄），並有曾國
      忠所測量鳳林三路與仁德路路口至鳳林二路三八一巷口（被告撞電線桿處）為
      一千二百公尺之調查報告表在本院卷可稽，由上開乙○○及曾國忠之陳述，可
      知被告於追撞乙○○小貨車後，又行駛一．二公里，才因撞到電線桿而停下，
      於逃逸途中又擦撞二部小客車之事實。果如被告所辯其撞到乙○○後即昏迷，
      則其車子應係停留在追撞現場，方合常理，其於昏迷之狀態中，怎可能踩住油
      門，使車子可以行駛一．二公里之遠，故其所辯顯與常理不符。被告應是追撞
      乙○○小客車後，為規避肇事責任，而駕車逃逸，於逃逸途中，因有酒醉，又
      心慌意亂，一連擦撞兩部小客車，再強力撞上電線桿而車子翻覆昏迷在車內，
      彰彰甚明。被告是因撞上電線桿始昏迷，其所提出之驗傷診斷書，不足為其於
      追撞肇事後即昏迷之有利證據。本件被告罪證明確，犯行可以認定。
二、按刑法第一百八十五條之四之肇事致人死傷逃逸罪，以處罰肇事後逃逸之駕駛人
    為目的，俾促使駕駛人於肇事後能對被害人即時救護，以減少死傷。是該罪之成
    立祇以行為人有駕駛動力交通工具肇事，致人死傷而逃逸之事實為已足，至行為
    人之肇事有否過失，則非所問，且駕駛人之肇事逃逸，係在其過失行為發生後，
    為規避責任，乃另行起意之另一行為，故行為人之過失犯行與其肇事致人死傷而
    逃逸之行為，應屬併罰關係（最高法院八十八年台上字第七三九六號判決意旨參
    照）。本件被告駕車過失傷害告訴人後，復有駕車而逃逸之事實，自應另行論以
    刑法第一百八十五條之四肇事致人受傷逃逸罪。原審予以論罪科刑，固非無見，
    惟查：被告於追撞乙○○小貨車後，又行駛一．二公里，才因撞到電線桿而停下
    ，已如前述，原判決於理由欄竟認定被告只行駛二百公尺即撞到電線桿，故原審
    未調查二地點之距離，即憑空遽認被告追撞乙○○小貨車之地點至撞及電線桿之
    地點距離僅二百公尺，顯有疏失（另原判決認被告所犯刑法第一百八十五條之三
    之服用酒類而不能安全駕駛罪與同法第二百八十四條第一項前段之普通過失傷害
    罪，係一行為觸犯數罪名，應從一重論以刑法第一百八十五條之三之罪部分，將
    應併罰之一故意一過失之二行為，誤認為一行為觸犯數罪名，且對酒醉駕車過失
    傷害之罪，未依道路交通管理處罰條例第八十六條第一項規定加重其刑，均有適
    用法律違誤之處，但公訴人及被告均未對此部分犯行上訴，亦非被告上訴效力所
    及，本院不能就此部分撤銷改判，只能併予指明，促使原審嗣後審理類似案件，
    能正確適用法律）。被告上訴意旨否認犯罪，指摘原判決此部分不當，雖無理由
    ，但原判決認定被告逃逸之距離有誤，自有可議，自應由本院將原判決此部分及
    定執行刑予以撤銷改判，爰審酌被告為警查獲時其吐氣所含酒精成份高達每公升
    二點０一毫克，已達法務部所定每公升０．五五毫克移送處以刑罰之標準約四倍
    ，在此酒醉之狀態下，其應知已無法安全駕駛小客車，其仍駕駛小客車上路致撞
    及告訴人，又肇事逃逸，置告訴人受傷於不顧，於逃逸途中，又擦撞其他車輛，
    已對他人產生立即侵害之高度危險性，惡性不輕，若非被告嗣後撞及電線桿而車
    翻覆，則被告已逃避刑事、民事責任得逞，惟其犯後已與告訴人達成和解，賠償
    告訴人損失，此有和解書一紙附卷可稽等一切情狀，量處同原審如主文所示之刑
    （原審已輕判被告，故被告於本院審理時雖與告訴人和解，但本院斟酌被告犯行
    所造成之危害，認不宜再減輕其刑度）。
三、被告所犯飲用酒類不能安全駕駛罪及過失傷害罪部分已判決確定，不予論列，併
    此敘明。
據上論結，應依刑事訴訟法第三百六十九條第一項前段、第三百六十四條、第二百九
十九條第一項前段，刑法第一百八十五條之四，判決如文。
本案經檢察官王登榮到庭執行職務。
中    華    民    國     九十一     年       一       月      二十三    日
                              臺灣高等法院高雄分院刑事第一庭
                                  審判長法官  王光照
                法官  黃壽燕
                                        法官  黃仁松
右正本證明與原本無異。
如不服本判決，應於判決送達後十日內向本院提出上訴狀，其未述理由者並應於提
出上訴狀後十日內向本院補提理由書（應附繕本)。
                                      書記官  陳靖華
中    華    民    國     九十一     年       一       月      二十五    日
附錄：本判決論罪科刑法條：
刑法第一百八十五條之四
駕駛動力交通工具肇事，致人死傷而逃逸者，處六月以上五年以下有期徒刑。
                                                                        Ｑ
